【裁判字號】    98,台上,4355
【裁判日期】    980731
【裁判案由】    違反廢棄物清理法
【裁判全文】
最高法院刑事判決            九十八年度台上字第四三五五號
上  訴  人  甲○○
            丙○○
共      同
選任辯護人  王剛律師
上  訴  人  乙○○（即李乙○○）
上列上訴人等因違反廢棄物清理法案件，不服台灣高等法院中華
民國九十四年十二月十五日第二審更審判決（九十三年度上更(二)
字第三八九號，起訴案號：台灣桃園地方法院檢察署九十年度偵
字第一六五八五號），提起上訴，本院判決如下：
    主  文
上訴駁回。
    理  由
一、甲○○、丙○○部分
按刑事訴訟法第三百七十七條規定，上訴於第三審法院，非以判
決違背法令為理由，不得為之。是提起第三審上訴，應以原判決
違背法令為理由，係屬法定要件。如果上訴理由書狀並未依據卷
內訴訟資料，具體指摘原判決不適用何種法則或如何適用不當，
或所指摘原判決違背法令情事，顯與法律規定得為第三審上訴理
由之違法情形，不相適合時，均應認其上訴為違背法律上之程式
，予以駁回。本件原判決撤銷第一審關於上訴人甲○○、丙○○
部分之科刑判決，改判仍論其二人以共同未依規定領有廢棄物處
理許可文件，從事廢棄物處理罪（均累犯），各處有期徒刑壹年
貳月。係依憑上訴人甲○○、丙○○、乙○○及同案被告才廣忠
、陳秋發（二人已判刑確定）之供述，證人喬獻民之證言，卷附
甲○○、乙○○各自書立之切結書、現場照片、中壢地政事務所
民國九十一年八月十四日土地複丈成果圖、桃園縣觀音鄉公所執
行廢棄物清理法查核工作紀錄表及違反廢棄物清理法案件告發單
、內政部訂頒之「營建剩餘土石方處理方案」、行政院環境保護
署（下稱：環保署）九十年四月十八日（九十）環屬廢字第００
二一五六九號函、九十年十二月五日（九十）環屬廢字第００七
六八八七號函、九十年十月二十二日（九十）環屬廢字第００六
五一九０號函（影本）、桃園縣政府九十四年一月十三日府環廢
字第０九三０三０一０五０號函、九十一年一月二十八日府地用
字第０九一００二０三一三號函、台灣桃園地方法院檢察署九十
年度偵字第一二五四五、一一六四七號乙○○等人違反廢棄物清
理法案卷等證據資料，而為論斷，已敘述其所憑之證據及得心證
之理由。並說明：廢棄物清理法所稱之廢棄物，分為一般廢棄物
及事業廢棄物二類；建築廢棄物，屬於事業廢棄物之範圍，依上
開「營建剩餘土石方處理方案」，營建剩餘土石方之種類，包含
建築工程、公共工程及建築物拆除工程施工所產生之剩餘泥、土
、砂、石、磚、瓦、混凝土塊。因前揭營建剩餘土石方，其出產
至使用，均為資源利用狀態，故不以廢棄物認定。是以營建剩餘
之廢棄土石、磚瓦等物，如依「營建剩餘土石方處理方案」之規
範，可作為資源利用者，即不屬於上述廢棄物之範圍。又營建剩
餘土石方依「營建剩餘土石方處理方案」規定合法處理者，均不
以廢棄物認定一節，所稱「依規定合法處理者」，乃指建築廢棄
物如經分類後，其符合「營建剩餘土石方處理方案」規定部分，
可併「剩餘土石方」進入土資場（棄土場）清理，其餘有用資源
如廢鐵、廢鋁、廢塑膠、廢木材、廢紙、廢瀝青、廢玻璃等可回
收再利用廢棄物及其他廢棄物，均應依廢棄物清理法相關規定清
理或再利用。而營建剩餘土石方（廢土）中夾雜拆除建築物之磚
塊，如認定為有用資源，其中可夾雜其他廢棄物之比率，則應視
前揭處理方案認定之「土石方資源堆置處理場」所可容許之程度
而定，有環保署上開函可參。本件棄置於乙○○等人所有系爭土
地上之磚塊等物，經函詢桃園縣政府結果，其中混雜廢土石、磚
塊及夾雜木條，屬營建混合廢棄物，如未依「營建剩餘土石方處
理方案」規定辦理，即未於分類後載運至土資場或合法收容處理
場所，而隨意棄置，致污染環境者，仍屬違反廢棄物清理法之行
為，有桃園縣政府及環保署前揭函可稽。系爭土地上之磚塊等物
，在未經合法處理前即傾倒於系爭土地上，縱所夾雜其他廢棄物
之比率，屬合法土資場可容許之程度，在未送往合法土資場分類
處理，即未依前揭處理方案合法處理前，隨意傾倒於系爭土地上
，仍屬違反廢棄物清理法之行為。乙○○等人所有系爭土地係農
地，非合法土資場，上訴人甲○○、丙○○未依法向主管機關申
請核發領有廢棄物處理之許可證或核備文件，且傾倒在系爭土地
上者，均係建築廢棄之土石、木材及磚頭等物，未經分類篩選，
自屬一般之建築廢棄物，非「營建土石方資源」甚明。而以甲○
○、丙○○所為否認犯罪之辯解，係飾卸之詞，不足採取，依據
卷內證據資料詳加指駁。從形式上觀察，原判決並無足以影響判
決結果之違法情形存在。甲○○、丙○○上訴意旨略稱：（一）
建築工程、公共工程及建築物拆除工程施工所產生之廢土石方、
磚瓦、混凝土塊，均為有用資源，非屬廢棄物範圍，如隨意棄置
，致污染環境者，方符合廢棄物清理法之行為。其二人係以有用
資源整理土地，並非隨意棄置，且桃園縣政府九十四年一月十三
日府環廢字第０九三０三０一０五０號函敘稱：「依檢附卷宗第
六十九頁之照片所示係營建混合廢棄物，該廢棄物未於分類後載
運至土資場或合法收容處理場所，而隨意棄置，致污染環境者，
仍屬違反廢棄物清理法之行為」；同府九十四年十月十三日府環
廢字第０九四００四八三三八號函則謂：「依檢附卷宗第六十九
頁之照片所示營建混合廢棄物……其混合比率無法經由該採證照
片判斷」云云，該二函文自相矛盾，原審採為判決依據，於法不
合。（二）乙○○係因桃園縣政府函示應回復土地原狀，才在系
爭土地上回填，其二人所運來之磚塊土石均已處理，並非隨意棄
置，亦未污染環境，原審未送鑑定，查明上開磚塊土石夾雜木條
之比率是否已超過土資場可容許之程度，遽予論罪，難謂適法。
（三）台灣桃園地方法院現場勘驗筆錄僅記載紅磚鋪路，並未記
載污染環境；且依現場照片，土地係呈平面，可見非隨意棄置。
其二人未向主管機關申請許可，係因桃園縣政府函示應回復土地
原狀，以為無需再行申請所致，實無犯罪故意。由於甲○○不熟
悉整地工作，才委由丙○○處理，丙○○再向卡車司機陳秋發收
購磚塊，並僱用才廣忠駕駛挖土機整路，所圖者祇是日後出售土
地之價金若超過新台幣二千萬元，可獲得超過部分之金額，並無
其他不法利得，原審遽為有罪判決，於法有違等語。惟查原判決
就其如何綜合全部證據資料，判斷上訴人甲○○、丙○○有前揭
犯行之心證理由，已闡述明晰，所為之論斷，核與證據法則並無
違背。前述桃園縣政府九十四年一月十三日府環廢字第０九三０
三０一０五０號函敘稱：上開營建混合廢棄物未於分類後載運至
土資場或合法收容處理場所，而隨意棄置，致污染環境者，仍屬
違反廢棄物清理法之行為；同府九十四年十月十三日府環廢字第
０九四００四八三三八號函略謂：上開營建混合廢棄物，其混合
比率無法經由該採證照片判斷各等語，該二函文之說明，經核並
無矛盾之處。上訴意旨憑持己見，任意指摘，難認係合法之第三
審上訴理由。又乙○○等人所有系爭土地係農地，並非合法土資
場，傾倒在系爭土地上之建築廢棄土石、木材及磚頭等物，亦未
經分類篩選，屬一般之建築廢棄物，而非所謂依規定合法處理之
「營建土石方資源」，縱上開營建混合廢棄物夾雜其他廢棄物之
比率，屬合法土資場可容許之程度，仍屬違反廢棄物清理法之行
為，原判決已闡述甚詳；上開營建混合廢棄物夾雜其他廢棄物之
比率若干，對本件之判斷既無影響，自無調查之必要。上訴意旨
執此指摘，亦非適法之第三審上訴理由。又上訴人甲○○、丙○
○若有依桃園縣政府函示意旨，將系爭農地回復原狀使用之意，
焉有可能容由陳秋發傾倒土石、木材、磚頭等不利於農業耕作使
用之建築廢棄物之理？其二人顯係利用回復農地原狀之機會，傾
倒建築廢棄物從中牟利至明，原判決已依卷證資料詳為論述（原
判決第六、七頁），上訴意旨置原判決明白之論斷於不顧，仍執
陳詞，為單純事實上之爭辯，亦非上訴第三審之合法理由。其餘
上訴意旨，對原審採證認事之職權行使及不影響判決本旨之枝節
事項，任意指為違法，難認已符合首揭法定之第三審上訴要件。
其二人之上訴均違背法律上之程式，應予駁回。
二、乙○○部分
查第三審上訴書狀，應敘述上訴之理由，其未敘述者，得於提起
上訴後十日內補提理由書於原審法院，已逾上述期間，而於第三
審法院未判決前仍未提出上訴理由書狀者，第三審法院應以判決
駁回之，刑事訴訟法第三百八十二條第一項、第三百九十五條後
段規定甚明。本件上訴人乙○○因違反廢棄物清理法案件，不服
原審判決，於九十四年十二月三十日提起上訴，並未敘述理由，
迄今逾期已久，於本院未判決前仍未提出，依上開規定，其上訴
自非合法，應予駁回。
據上論結，應依刑事訴訟法第三百九十五條，判決如主文。
中    華    民    國  九十八  年    七    月  三十一  日
                      最高法院刑事第三庭
                          審判長法官  林  增  福
                                法官  張  清  埤
                                法官  陳  世  雄
                                法官  蔡  國  在
                                法官  韓  金  秀
      本件正本證明與原本無異
                                      書  記  官
中    華    民    國  九十八  年    八    月    四    日
                                                     Ｍ


司法院資訊處製作；財團法人民間司法改革基金會備份。
